【裁判字號】    98,上易,391
【裁判日期】    980428
【裁判案由】    違反水污染防治法
【裁判全文】
臺灣高等法院臺中分院刑事判決         98年度上易字第391號
上  訴  人
即  被  告  丞益成有限公司
代  表 人   甲○○
選任辯護人  王素珍律師
上列上訴人因違反水污染防治法案件，不服臺灣彰化地方法院98
年度易字第17號中華民國98年2月3日第一審判決（起訴案號：臺
灣彰化地方法院檢察署97年度偵字第8626號），提起上訴，本院
判決如下：
    主  文
原判決撤銷。
丞益成有限公司法人之受雇人，因執行業務犯水污染防治法第三
十六條第一項之罪，科罰金新臺幣貳拾參萬元；又法人之受雇人
，因執行業務犯水污染防治法第三十六條第一項之罪，科罰金新
臺幣貳拾陸萬元。應執行罰金新臺幣肆拾萬元。
    事  實
一、丞益成有限公司（下稱丞益成公司，址設彰化縣彰化市○○
    路○段一八五巷二十一號）係以金屬製品製造、表面處理為
    營業項目之公司，其登記負責人為甲○○，實際負責人為唐
    景清（業經本院判處有期徒刑四月確定），實際經營處理丞
    益成公司所有之業務，唐景清明知該公司並無排放廢水許可
    證或簡易排放許可文件，且所排放之廢水所含之有害健康物
    質，不得超過放流水標準，竟在未經向主管機關申請排放許
    可證或簡易排放許可文件，而聘僱唐清溪（業經本院判處有
    期徒刑二月，緩刑三年確定），從事丞益成公司之廢水操作
    ，在彰化縣彰化市○○路○段一八五巷二十一號及二十三號
    啟隆股份有限公司（下稱啟隆公司，原負責人為甲○○之母
    宋瑞霞，業於九十六年十月二十四日經彰化縣政府函令停工
    ）原址，先後於九十六年十一月二十二日及同年月二十七日
    ，將丞益成公司從事電鍍事業所產生含有經行政院環境保護
    署公告為有害健康物質「銅」之超過放流標準之廢水，排放
    至該公司外之地面水體。嗣於民國九十七年十一月二十二日
    、九十七年十一月二十七日，經彰化縣環保局、行政院環境
    保護署督察總隊中區環境督察大隊分別派員前往丞益成公司
    廢水排放口採水檢驗，發現丞益成公司所排放之廢水含有有
    害健康物質重金屬「銅」之成分，分別達每公升含三．０二
    毫克及三．七六毫克（標準值為每公升含三．０毫克），始
    查悉上情。
二、案經臺灣彰化地方法院檢察署檢察官主動偵查起訴。
    理    由
一、證據能力之認定：按被告以外之人於審判外之陳述，雖不符
    前四條之規定，而經當事人於審判程序同意作為證據，法院
    審酌該言詞陳述或書面陳述作成時之情況，認為適當者，亦
    得為證據。當事人、代理人或辯護人於法院調查證據時，知
    有第一百五十九條第一項不得為證據之情形，而未於言詞辯
    論終結前聲明異議者，視為有前項之同意。刑事訴訟法第一
    百五十九條第一項、第一百五十九條之五分別定有明文。經
    查，證人甲○○、唐景清、唐清溪、宋瑞霞於警詢時之證述
    ，雖屬被告以外之人於審判外之言詞陳述，為傳聞證據，然
    被告、辯護人於本院準備程序對此均表示無意見，而本院於
    審理時當庭直接提示而為合法之調查，被告及其辯護人亦未
    於言詞辯論終結前聲明異議，本院復審酌該等言詞陳述係由
    證人出於自由意識而陳述，並無非法取證之情況，依刑事訴
    訟法第一百五十九條之五之規定，認上開證人於警詢時之證
    述，應得採為認定本件犯罪事實所憑之證據。
二、訊據上訴人即被告丞益成公司（下稱被告）對於唐景清為實
    際負責人，並聘僱唐清溪從事丞益成公司之廢水操作，而於
    上開時地為相關單位查獲所排放之廢水含有有害健康物質重
    金屬「銅」之成分，超過標準值等情，坦白承認。惟否認上
    開犯行，辯稱：被告於九十六年九月四日及十月十六日所排
    放之廢水含有有害健康物質重金屬銅之成分，經水質採樣，
    均低於排放標準，而符合標準，足見被告就相關排放水設備
    ，已盡非常大的努力，並不知於九十六年十一月二十二日及
    二十七日再檢驗時，被告所排放之廢水含有害健康物質重金
    屬銅之成分，會超過標準云云。經查：
(一)丞益成公司未領得廢水排放許可證或簡易排放許可文件，逕
    於前揭時地排放廢水，而所排放廢水又含有害健康之物質銅
    ，且超過放流水標準之事實，業據彰化縣政府及行政院環保
    署環境督察總隊中區環境督察大隊派員前往該公司廢水排放
    口採驗，發現其所排放之廢水含有害健康物質重金屬銅成分
    ，分別達每公升含三．０二毫克及三．七六毫克，核與證人
    甲○○、唐景清、唐清溪於警詢、偵訊時之證述情節、證人
    宋瑞霞於警詢時之證述情節相符，復有行政院環保署環境督
    察總隊中區環境督察大隊稽查紀錄、彰化縣環境保護局稽查
    隊環稽查工作紀錄、現瑒照片三十二幀、琨鼎環境科技股份
    有限公司水質樣品檢驗報告、彰化縣環境保護局檢驗報告、
    環署字第０九一００五九九０一號公告、放流水標準、經濟
    部九十六年十月十五日經授中字第０九六二二九０九五八０
    號函、丞益成公司設立登記表、財團法人徵信中心查詢資料
    等在卷可稽。
(二)被告雖以上詞置辯，且丞益成公司於九十六年九月四日及十
    月十六日所排放之廢水含有有害健康物質重金屬銅之成分，
    經水質採樣所排放之廢水含有有害健康物質重金屬銅之成分
    ，分別為每公升含三．０毫克及一．三五毫克等情，固有琨
    鼎環境科技股份有限公司及彰化縣環境保護局檢驗報告各一
    份附卷可稽。然證人唐景清原經營啟隆有限公司，以其妻宋
    瑞霞為登記名義負責人，因該公司違反水污染防治法規定即
    無排放廢水許可證或簡易排放許可文件，且所排放之廢水所
    含之有害健康物排放之廢水含有有害健康物質重金屬銅之成
    分超過標準，經彰化縣環境保護局勒令停工，唐景清乃在原
    址另成立丞益成公司，以其女甲○○為登記名義負責人，公
    司業務由被告唐景清負責經營處理，而唐清溪則受僱在該公
    司擔任廢水排放工作等情，分據被告唐景清、唐清溪供承在
    卷，與證人宋瑞霞、甲○○於偵查中證述之情節相符，並有
    丞益成公司設立登記表及彰化縣政府九十六年十月二十四日
    函各一紙附卷可憑。顯然唐景清明知該公司並無排放廢水許
    可證或簡易排放許可文件，且所排放之廢水所含之有害健康
    物質，不得超過放流水標準等情，知之甚詳。又依上開彰化
    縣政府函說明六所示，唐景清因啟隆公司被查獲違規乃以：
    「本公司廢水處理設備之ph值計發生故障，而造成廢水處理
    設施無法正常運轉，以導致廢水異常故障，又不諳環保法令
    未能於規定之時間內向貴局（即彰化縣政府環保局）報備，
    無法即時排除故障，以致造成排放之放流水濃高．．」等語
    對彰化縣政府提陳理由，顯唐景清對於是否超過濃度亦知之
    甚詳，而仍聘僱唐清溪，從事丞益成公司之廢水操作，被告
    所辯顯係卸責之詞，並不足採信。
(三)綜上所述，本件事證明確，被告犯行堪以認定。
三、按事業、污水下水道系統或建築物污水處理設施，排放廢（
    污）水於地面水體者，應符合放流水標準。前項放流水標準
    ，由中央主管機關會商相關目的事業主管機關定之。事業排
    放廢（污）水於地面水體者，應向直轄市、縣（市）主管機
    關或中央主管機關委託之機關申請，經審查登記，發給排放
    許可證或簡易排放許可文件後，始得排放廢（污）水。水污
    染防法第七條第一項、第二項前段、第十四條第一項分別定
    有明文。被告丞益成公司於九十六年十一月二十二日及二十
    七日，未經彰化縣政府發給水污染防治許可證或簡易排水許
    可文件，其受僱人唐清溪將該公司從事電鍍事業所產生含有
    經行政院環境保護署公告為有害健康物質「銅」之超過放流
    標準之廢水，排放於地面水體，核其所為係法人之受雇人，
    因執行業務犯水污染防治法第三十六條第一項之罪，依同法
    第三十九條之規定，應科以同法第三十六條第一項之罰金。
    又被告為法人並無犯罪意思，況被告於九十七年十一月二十
    二日經採集送驗後，又於同年月二十七日又復犯，先後二次
    應分論併罰。
四、原審以本件事證明確，對於被告論罪科刑，固非無見，惟本
    件係丞益成有限公司法人之受雇人，因執行業務犯水污染防
    治法第三十六條第一項之罪，原審誤係其負責人，因執行業
    務犯水污染防治法第三十六條第一項之罪；另本件應分論併
    罰，原審誤以一罪論。均有未洽。被告上訴否認犯罪．固無
    理由，惟原審判既有上開瑕疵，自應由本院將原判決撤銷改
    判。爰審酌被告丞益成公司經營電鍍業，竟違反水污染防制
    法規定，先後排放有害物質之種類、排放廢水超過放流水標
    準之程度等一切情狀，各量處如主文所示之刑，並定其應執
    行之刑。
據上論結，應依刑事訴訟法第369條第1項前段、第364條、第299
條第1項前段，水污染防治法第36條第1項、第39條、刑法第11條
、第51條第7款，判決如主文。
本案經檢察官乙○○到庭執行職務。
中    華    民    國    98    年    4    月     28    日
            刑事第三庭  審判長法  官  王  增  瑜
                              法  官  廖  柏  基
                              法  官  吳  進  發
以上正本證明與原本無異。
不得上訴。
                              書記官  柯  孟  伶
中    華    民    國    98    年    4    月     29    日


司法院資訊處製作；財團法人民間司法改革基金會備份。
